【裁判字號】    99,簡上,130
【裁判日期】    991117
【裁判案由】    詐欺
【裁判全文】
臺灣士林地方法院刑事判決             99年度簡上字第130號
上  訴  人  臺灣士林地方法院檢察署檢察官
被      告  丙○○
上列上訴人因被告詐欺案件，不服本院民國99年6月21日99年度
審簡字第782號第一審刑事簡易判決（臺灣士林地方法院檢察署
檢察官起訴書案號：99年度偵字第6792號），提起上訴，及經檢
察官移送併案審理（99年度偵字第9172號、9173號、9174號），
本院管轄第二審之合議庭判決如下：
    主  文
原判決撤銷。
丙○○幫助犯詐欺取財罪，處有期徒刑參月，如易科罰金，以新
臺幣壹仟元折算壹日。
    事  實
一、丙○○因需錢花用，明知任何人只要花費些許時間即可自行
    前往電信機構申請行動電話門號使用，並無特別之窒礙，且
    將自己申請之行動電話門號SIM 卡提供他人使用，可能因此
    幫助他人從事詐欺行為，致使被害人及警方追查無門，竟仍
    基於幫助詐欺之犯意，於民國97年6 月11日，在臺北縣中和
    市之台灣大哥大股份有限公司門市內，申請、取得00000000
    00號行動電話門號後，當場以新臺幣（下同）800 元之代價
    ，將該門號SIM 卡出售予姓名、年籍不詳之成年男子，該成
    年男子於取得上揭帳戶後，旋基於詐欺取財之犯意，而為如
    下犯行：
  (一)於98年5 月25日12時37分，以丙○○提供之前開門號，撥打
    乙○○使用之0000000000號行動電話，佯稱係其友人，急需
    6 萬元周轉，致乙○○信以為真，乃依該人指示，於當日13
    時許，前往高雄市中鋼郵局辦理臨櫃匯款，將6 萬元款項轉
    入林永安（由檢察官另案偵辦）之安泰銀行鳳山分行第0000
    0000000000號帳戶內，並旋遭提領殆盡。
  (二)另於98年6 月5 日12時50分許，以前揭門號行動電話致電戊○○，佯稱係其友人「悠悠」，急需用錢，致戊○○陷於錯
    誤，而依指示於當日14時30分許，在高雄市苓雅區○○○路
    7 號國泰世華銀行辦理臨櫃匯款，將其帳戶內之8 萬元轉帳
    至曾雅珠（業經不起訴處分）設於臺灣中小企業銀行仁德分
    行第00000000000 號帳戶內，嗣戊○○於匯款後發覺有異，
    始知受騙。
二、案經戊○○訴由臺南縣警察局歸仁分局報告臺灣臺南地方法
    院檢察署呈請臺灣高等法院檢察署檢察長令轉臺灣士林地方
    法院檢察署檢察官偵查起訴暨法務部調查局航業海員調查處
    高雄站報告臺灣高雄地方法院檢察署呈請臺灣高等法院檢察
    署檢察長令轉臺灣士林地方法院檢察署檢察官聲請併案審理
    。
    理  由
壹、證據能力部分：
    按被告以外之人於審判外之言詞或書面陳述，除法律有規定
    者外，不得作為證據；又被告以外之人於審判外之陳述，雖
    不符刑事訴訟法第159 條之1 至第159 條之4 之規定，而經
    當事人於審判程序同意作為證據，法院審酌該言詞陳述或書
    面陳述作成時之情況，認為適當者，亦得為證據，刑事訴訟
    法第159 條第1 項及第159 條之5 第1 項分別定有明文。查
    本判決下列所引用之各該被告以外之人於審判外之言詞或書
    面陳述，雖屬傳聞證據，惟業經當事人於本院審理時同意採
    為證據使用，本院審酌上開證據資料作成時之情況，尚無違
    法不當及證明力明顯過低之瑕疵，認為以之作為證據應屬適
    當，故揆諸前開規定，爰逕依刑事訴訟法第159 條之5 第1
    項之規定，認上開證據資料均例外有證據能力。
貳、實體方面：
一、被告丙○○於本院審理時未到庭，惟查：上揭犯罪事實，業
    據被告於原審準備程序中坦承不諱（見原審卷第13頁背面）
    ，並經被害人乙○○於警詢及偵訊中、告訴人戊○○於警詢
    中陳述其等被害經過明確（見臺灣高雄地方法院檢察署98年
    度偵字第27525 號卷第21-23 頁、第63-64 頁、臺南縣警察
    局歸仁分局刑案偵查卷宗第1 、3 頁），復有98年6 月5 日
    國泰世華銀行匯出匯款憑證、98年5 月25日郵政跨行匯款申
    請書、0000000000號行動電話通聯調閱查詢單、0000000000
    號行動電話通聯調閱查詢單、台灣大哥大公司98年10月28日
    法大字098140053 號函附基本資料查詢結果、98年10月29日
    法大字098140778 號函附基本資料查詢結果、行動通信網路
    業務服務申請書及戶口名簿、臺灣企銀98年7 月1 日臺企仁
    德分行98仁德（法）字第168 號函附曾雅珠開戶資料與交易
    明細、臺灣企銀98年10月29日臺企仁德分行98仁德法字第
    283 號函附交易明細、掛失止付紀錄及曾雅珠開戶資料、安
    泰銀行鳳山分行98年6 月26日98安鳳作字第09870437號函附
    林永安開戶資料及交易明細、安泰銀行鳳山分行98年8 月26
    日98安鳳作字第09870523號函所附林永安之聯徵中心開戶查
    詢資料、開戶過程影像、身分證正反面掃描檔及燒錄光碟等
    在卷可稽，足徵被告自白與事實相符，本件事證明確，應依
    法論科。
二、按刑法上之幫助犯，係對於犯罪與正犯有共同之認識，而以
    幫助之意思，對於正犯資以助力，而未參與實施犯罪之行為
    者而言，最高法院75年度臺上字第1509號、88年度臺上字第
    1270號判決意旨可資參照。是以如未參與實施犯罪構成要件
    之行為，而係出於幫助之意思提供助力，即屬幫助犯，而非
    共同正犯。核被告上開所為，係犯刑法第30條第1 項前段、
    第339 條第1 項之幫助詐欺取財既遂罪。被告係幫助他人犯
    罪，應依刑法第30條第2 項之規定，按正犯之刑減輕之。被
    告以同一幫助行為，幫助該犯罪集團成員為前開詐欺取財罪
    ，侵害2 位被害人之財產法益，應依想像競合犯而論以一罪
    。至檢察官聲請移送併案審理之臺灣士林地方法院檢察署99
    年度偵字第9172號被害人乙○○遭詐騙部分，雖未據檢察官
    於起訴書敘及，惟該部分犯行與檢察官起訴之犯行，具想像
    競合之裁判上一罪之關係，自為起訴效力所及，並經原審及
    本院一併審究，附此敘明。
三、原審以被告罪證明確，依刑事訴訟法第449條第2項、第3項
    ，刑法第30條第1項前段、第2項、第339條第1項、第3項、
    第55條前段、第41條第1項前段，刑法施行法第1條之1等規
    定，逕以簡易判決處刑有期徒刑3月，並諭知易科罰金折算
    標準，固非無見。惟查：
  (一)幫助係從犯，係從屬於正犯而成立，刑法上既無「共同幫助
    」之情，當亦無「幫助共同」之可言，蓋幫助係從屬於正犯
    而成立，因此，幫助一人為幫助，幫助二人、三人仍為幫助
    ，如於結論欄內以幫助犯論罪時並引用刑法第28條共犯之條
    文，則有不妥（司法院（七十）廳刑一字第1104號、臺灣高
    等法院暨所屬法院70年度法律座談會參照），是本件原審於
    主文欄論被告係犯幫助共同詐欺罪，容有未洽。
  (二)又檢察官上訴意旨固認：(1)被告基於幫助詐欺之犯意，先於
    98年4 月26日，向威寶電信股份有限公司申請門號00000000
    00號行動電話後，於不詳之時間、地點提供予詐騙集團使用
    ，該詐騙集團即意圖為自己不法之所有，並由顏志榮、李坤
    祥（臺灣高雄地法院檢察署另案處理）分別提供合作金庫商
    業銀行林園分行（下稱合作金庫）第0000000000000 號帳戶
    及渣打國際商業銀行中原簡易分行（下稱渣打銀行）第0000
    00000000號帳戶，於98年5 月10日20時44分許，以00000000
    00號行動電話撥打電話給丁○○，佯稱其於雅虎奇摩購物網
    站，所購買之物品匯款有誤，需至銀行ATM 依指示操作更正
    ，使丁○○陷於錯誤，分別匯款1 萬3777元至上揭合作金庫
    帳戶及10萬元至上揭渣打銀行帳戶內，丁○○匯款後發覺有
    異，始知受騙（此部分與99年度偵字第9174號併案意旨所述
    之犯行相同）；(2)被告又於98年6 月11日，向台灣大哥大公
    司申請門號0000000000號行動電話後，於不詳之時間、地點
    提供予詐騙集團使用，該詐騙集團即意圖為自己不法之所有
    ，並由杜琨貴（原名杜勝祺，臺灣高雄地法院檢察署另案處
    理）提供第一商業銀行重陽分行（下稱第一銀行）第000000
    00000 號帳戶，於98年5 月25日12時37分許，以0000000000
    號行動電話撥打電話給乙○○，佯稱為其友人急需用錢，使
    乙○○陷於錯誤，匯款6 萬元至上第一銀行帳戶內，乙○○
    匯款後發覺有異，始知受騙（此部分與99年度偵字第9172號
    併案意旨所述之犯行相同）。是被告基於同一犯意，接續或
    同時出售0000000000、0000000000號行動電話，幫助詐欺集
    團實施詐欺行為，致多人受騙，應為一行為觸犯數罪名之想
    像競合犯，具有裁判上一罪之關係，依審判不可分原則，其
    出售門號0000000000號部分亦應為起訴效力所及，原審未及
    斟酌審判，難認原判決允當。然查：
  1.上訴意旨(1)部分：被告丙○○前曾因於98年5月15日，將其
    所有之第一商業銀行北投分行、富邦銀行、華南商業銀行北
    投分行帳戶存摺、提款卡、密碼等資料出售予詐騙集團，經
    本院以99年度簡上字第60號案件判決處有期徒刑6 月（下稱
    前案），而被告於前案審理中明確證稱：0000000000號行動
    電話係於98年5 月初在臺北縣板橋市中華信店家門口交付予
    詐騙集團（見前案原審卷第92頁），有前案判決書存卷可參
    ，又該行動電話係於98年4 月26日申辦，亦有該行動電話門
    號之通聯調閱查詢單（見臺灣高雄地方法院檢察署98年度偵
    字第31501 號卷第52頁）可資為憑；惟本案0000000000號行
    動電話係被告於申辦當日即97年6 月11日，在臺北縣中和市
    交付予詐騙集團成員，業據被告於99年5 月17日檢察官偵訊
    時供述無訛（見99年度偵字第6792號卷第22、23頁），且與
    卷附該行動電話門號通聯調閱查詢單上所載使用期間相符（
    見臺南縣警察局歸仁分局刑案偵查卷宗第15頁）。互核被告
    上開之供詞，足認其係於97年6 月11日將0000000000號行動
    電話門號出售予詐騙集團使用，相隔10月後，始於98年4 月
    26日申辦0000000000號行動電話門號，並於98年5 月初將之
    出售予詐騙集團，是被告2 次犯行係於不同之時間，分別提
    供不同行動電話門號予詐欺集團成員，且期間相差10月之久
    ，足認其前後犯行之犯罪手段及所犯罪名雖屬相同，惟係分
    別起意，顯為數罪之關係，尚難認該等犯行間有何想像競合
    犯之裁判上一罪或接續犯之實質上一罪關係，亦即上訴意旨
    (1)部分並非原起訴效力所及。
  2.上訴意旨(2)部分：經查，被告係於97年6 月11日申辦000000
    0000號行動電話門號，並於當日交予詐騙集團使用，且乙○○係將款項匯入林永安帳戶，已如前述，是上訴意旨(2)所指
    被告係於98年6 月11日申辦該行動電話門號及乙○○將款項
    匯入杜琨貴帳戶等節，應屬有誤。又此部分犯罪事實雖未經
    臺灣士林地方法院檢察署檢察官以99年度偵字第6792號案件
    提起公訴，惟原判決因認該部分與原起訴部分有裁判上一罪
    之關係，業已連同原起訴部分一併判決，已如前述，是上訴
    意旨(2)認此部分未經原審斟酌審判，容有誤會，亦無可採。
  (三)綜上，檢察官上訴意旨所指，固無理由，惟原判決既有上開
    可議之處，自應由本院將原判決撤銷改判。
四、爰審酌被告因貪圖小利，提供行動電話門號予他人使用，非
    但增加被害人尋求救濟之困難，造成社會人心不安，亦助長
    詐欺犯罪之氣焰，對於社會金融秩序之危害非輕，惟考量被
    告犯後於原審準備程序時坦承犯行之犯後態度、被害人等所
    受之財產上損害之金額，並其犯罪之手段暨其生活狀況等一
    切情狀，量處如主文所示之刑，並諭知易科罰金之折算標準
    ，以示懲儆。至被告出售上開行動電話門號所得800 元，雖
    係被告犯罪所得之物，惟並未扣案，亦非違禁物，為免日後
    執行困難，爰不予宣告沒收，併此敘明。
五、另臺灣士林地方法院檢察署99年度偵字第9173號移送併案審
    理意旨略以：被告基於幫助詐欺取財之犯意，於98年4 月26
    日，向威寶電信股份有限公司申請門號0000000000號行動電
    話後，於不詳之時間、地點提供予詐騙集團使用，該詐騙集
    團即意圖為自己不法之所有，並由陳元龍（另案偵辦中）撥
    打門號0000000000電話，提供中國信託銀行成功分行第0000
    000000000000號帳戶予詐欺集團使用。該詐欺集團於98年5
    月8 日撥打電話給甲○○，佯稱其於東森購物付費方式錯誤
    ，導致每月分期付款，需至銀行ATM 依指示操作更正，使甲○○陷於錯誤，共匯款11萬7000元至陳元龍上揭帳戶內，因
    認被告涉犯刑法第30條第1 項前段幫助犯刑法第339 條第1
    項詐欺取財罪嫌，又此部分犯行與本案起訴部分，有想像競
    合犯之裁判上一罪關係，為同一案件，爰移請併案審理；又
    臺灣士林地方法院檢察署99年度偵字第9174號移送併案審理
    意旨略以：被告基於幫助詐欺之犯意，於98年4 月26日，向
    威寶電信股份有限公司申請門號0000000000號行動電話後，
    於不詳之時間、地點提供予詐騙集團使用，該詐騙集團即意
    圖為自己不法之所有，並由顏志榮、李坤祥（另案處理）分
    別提供合作金庫第0000000000000 號帳戶及渣打銀行第0000
    00000000號帳戶，於98年5 月10日20時44分許，以00000000
    00號行動電話撥打電話給丁○○，佯稱其於雅虎奇摩購物網
    站，所購買之物品匯款有誤，需至銀行ATM 依指示操作更正
    ，使丁○○陷於錯誤，分別匯款1 萬3777元至上揭合作金庫
    帳戶及10萬元至上揭渣打銀行帳戶內，丁○○匯款後發覺有
    異，始知受騙，因認被告涉犯刑法第30條第1 項前段幫助犯
    刑法第339 條第1 項詐欺取財罪嫌，且此部分犯行與本案起
    訴部分，有接續犯之實質上一罪關係，為同一案件，爰移請
    併案審理。經查，前開99年度偵字第9174號案件與上訴意旨
    (1)所述係同一案件，且99年度偵字第9173號併案意旨所指
    0000000000號行動電話門號亦與上揭上訴意旨(1)所指行動電
    話門號相符，惟該行動電話門號與本案行動電話門號不同，
    申辦之時間、地點亦相異，又被告將之交予詐騙集團使用之
    時間亦相隔達10月之久，已如前述，是上開移送併辦案件與
    本案間均無成立想像競合犯或接續犯之餘地。準此，被告於
    98年4 月26日申辦0000000000號行動電話後，於同年5 月初
    交予詐欺集團而幫助詐欺，致被害人甲○○、丁○○等人受
    害之犯行，本院無從併予審理，應退由檢察官另為適法之處
    理，附此敘明。
六、一造辯論判決：
    被告經本院合法傳喚，無正當理由不到庭，爰不待其陳述，
    逕行判決。
據上論斷，應依刑事訴訟法第455 條之1 第1 項、第3 項、第36
9 條第1 項前段、第371 條、第364 條、第299 條第1 項前段，
刑法第30條第1 項前段、第2 項、第339 條第1 項、第55條、第
41 條 第1 項前段，刑法施行法第1 條之1 第1 項、第2 項前段
，判決如主文。
本案經檢察官葉乃瑋到庭執行職務。
中    華    民    國    99    年    11    月    17    日
                  刑事第三庭審判長法  官  王梅英
                                  法  官  楊皓清
                                  法  官  蘇怡文
以上正本證明與原本無異。
本件不得上訴。
                                  書記官  林宗勳
中    華    民    國    99    年    11    月    17    日
附錄論罪法條：
刑法第339 條第1 項
意圖為自己或第三人不法之所有，以詐術使人將本人或第三人之
物交付者，處 5 年以下有期徒刑、拘役或科或併科 1 千元以下
罰金。

司法院資訊處製作；財團法人民間司法改革基金會備份。
